最高法院刑事判決　　　　　　九十四年度台上字第一四０二號
　　上　訴　人　台灣高等法院台中分院檢察署檢察官
　　被　　　告　甲○○
上列上訴人因被告瀆職案件，不服台灣高等法院台中分院中華民
國九十三年十二月七日第二審更審判決（九十三年度重上更(二)字
第二二九號，起訴案號：台灣台中地方法院檢察署八十五年度偵
字第一七九０六號），提起上訴，本院判決如下：
    主  文
上訴駁回。
    理  由
按刑事訴訟法第三百七十七條規定，上訴於第三審法院，非以判
決違背法令為理由，不得為之。是提起第三審上訴，應以原判決
違背法令為理由，係屬法定要件。如果上訴理由狀並未依據卷內
訴訟資料，具體指摘原判決不適用何種法則或如何適用不當，或
所指摘原判決違法情事，顯與法律規定得為第三審上訴理由之違
法情形，不相適合時，均應認其上訴為違背法律上之程式，予以
駁回。本件檢察官上訴意旨略稱：(一)、被告甲○○於法院審理時
供述：……系爭建物坐落之基地是一個斜坡，所以建築物會有一
個高層差，因此有時是因角度問題，僅看圖面與相片是看不出來
，後來伊注意該房屋背面有落差，有通知陳萬春應修正建築物為
階梯狀，但應有看到修正之圖面，否則不會審查通過，至於未注
意到正面圖未修改，可能一時疏忽（參第一審卷(一)第三十頁、原
法院更(一)審卷第二十七頁）。則被告顯然於審查時即已發現該建
物有高低落差之問題，只是事後要求修正時有疏失。然於原審判
決書第八頁第一行卻又認定，被告雖未注意本件該建物各棟間有
部分之高低落差，而認定被告僅是疏失，則原審判決對被告至現
埸審查時，並未發現系爭建物有高低落差之重要事實，所憑之依
據為何並未說明，實有判決不載理由之違法。(二)、依被告前開所
述，被告至現埸審查時，毋須進行抽查即可知悉該建物有高低落
差，而內政部營建署民國八十九年三月三日八十九營署建字第六
三四六四號函示，應符合建築法相關法令規定，始得核發使用執
照。被告卻辯稱：伊係依據台中縣政府函文僅須抽查建物長寬，
即可核發建物使用執照，被告顯然是故意忽略該建物明顯存在與
設計圖不合之處。依被告於偵查中之陳述，修改後之正背向立面
圖是建築師於領取使用執照時才一併提出云云。然依被告所填載
之使用執照審查表所示，被告卻早於八十二年十月十二日上午九
時即已核准，則被告顯然於圖面修改前，即已核准發給使用執照
，被告實有圖利陳萬春等之主觀犯意及行為甚明。對上開重要證
據，原審判決何以不採，亦漏未載明理由。(三)、建築技術規則建
築設計施工篇第三十五條規定，自樓梯級面最外緣量至天花板底
面、樑底面或上一層樓梯底面之垂直淨空距離，不得小於一九０
公分。該條規定，所謂樓梯高度係指垂直淨空距離，則原審判決
採信證人李木鐸之證詞，認上開規定之高度，係指結構體未粉刷
之情形，被害人黃福昆等現已在樓梯面鋪設大理石，原有樓梯粗
坏面已難丈量，依一般施工經驗推斷，上緣粉刷約二點五公分，
下緣大理石打底約五公分，大理石厚度約二點五公分，總計約十
公分，而現場丈量樓梯淨高在一百七十公分左右，故結構體完成
時應有一百八十公分，認定樓梯高度誠然有瑕疵，應有施工上之
誤差，且現場踏勘並非無法忍受云云，實係誤解上開建築法規。
何況依被告之身高行走於該樓梯即須彎腰行走（扣除大理石厚度
仍須彎腰行走），此樓梯高度不足明顯可見，原審認定所謂踏勘
現場並非無法忍受之依據究竟為何？亦未見說明，有判決不備理
由之違法等語。
惟查證據之取捨、證據證明力之判斷，以及事實有無之認定，屬
事實審法院之職權，苟其所為之判斷，並不違背經驗法則及論理
法則，即不能任意指為違法。本件原判決以被告甲○○始終否認
有公訴意旨所指之公務員圖利罪及行使公務員登載不實文書罪犯
行，辯稱：伊有依規定抽驗系爭建物主體結構部分之長、寬尺寸
與設計圖相符，餘非建物主體結構而未抽驗部分及隱蔽部分，由
設計、監造、承造人簽證負責，圖說若有不實，由建商簽章自行
負責，故予審核通過，至於建物之正向立面圖未變更設計，伊審
核時是因疏失未發現，並無圖利及行使公務員登載不實文書罪之
犯意等語。而經查建築工程完竣後，應由起造人會同承造人及監
造人申請使用執照。直轄市、縣（市）（局）主管建築機關應自
接到申請之日起，十日內派員查驗完竣。其主要構造、室內隔間
及建築物主要設備等與設計圖相符者，發給使用執照，並得核發
謄本；不相符者，一次通知其修改後，再請查驗。但供公眾使用
建築物之查驗期限，得延展為二十日，建築法第七十條第一項定
有明文；且該條所稱主要構造，為基礎、主要樑柱、承重牆壁、
樓地板及屋頂之構造，又主要設備係指消防設備、避雷設備、污
物、污水或其他廢棄物處理設備、昇降設備、防空避難設備、附
設之停車空間等，建築法第八條及台灣省建築管理規則第三十三
條亦有明文規定。台中縣政府使用執照審查表所定應審查事項為
：１申請書填寫齊全。２有無檢附原執照查驗單副本及相片。３
有無按規定申報工程開工。４工程每階段是否勘驗合格。５竣工
建築物與核准圖是否相符。６竣工圖是否齊全。７建造執照或雜
項執照是否逾期。８門牌是否編妥。９工寮是否拆除完畢。１０基
地環境是否整理完畢。有無損壞公共設施。損害鄰房有案者
是否解決。防空避難設備是否合格。供公眾使用之建築物是
否會同有關機關檢查合格，消防設備是否符合規定等項目。又台
中縣政府於七十七年七月十九日以七七府建管字第一０七三六０
號函載明：「本府建設局為了貫徹政府加強便民措施及簡化法令
，且尊重起造人意願及建築師、營造廠之專業技術與權責，及縮
短申請案件核准時間，增進工作績效，竣工建物與核准圖是否相
符乙項，依法由設計人、起造人、監造人、承造人負責，本府僅
得抽查建物長、寬及總高度及鷹架、圍籬是否拆除完竣，凡符合
台灣省建築管理規則規定，即予核發使照」，且其上有建管課載
明「依所附圖說經抽驗建物部份長寬尺寸尚符，餘未抽驗部份由
設計監、承造人負責，圖說若有不實，由建築師簽章負責」等內
容之戳章文字。又證人即台中市政府工務局人員陳大田於八十八
年五月二十四日勘驗時到場證稱：「一般使用執照之審查係依圖
說檢查建物結構體，包括長、寬丈量（抽查），主要結構及室內
隔間，抽查的方式依據建物結構的式樣是否繁複而定，因為此部
分都需要建築師及起造人簽證負責，所以我們僅抽查尺寸及構造
」等語；證人即案發時台中縣政府建管課長林嘉鎮於偵查中證稱
：「關於使用執照審查表第五條（項）『竣工建築物與核准圖樣
是否相符』，台中縣政府是依尺寸去審查」等語，與被告所述之
審查方式及上開台中縣政府使用執照審查表之記載，互核均相符
。被告審核之系爭建物使用執照審查表上載明：５竣工建築物與
核准圖是否相符－「經抽查部分尺寸尚符合台灣省建築管理規則
第三十一條規定」、７建造執照或雜項執照是否逾期－「未逾期
」、有無損壞公共設施及損害鄰房有案者是否解決均為「未
見查報」，其餘１、２、３、４、６、８、１０等項為「Ｏ」，９
、、等項則為「因認本件申請使用執照符合規定而擬准發照
」，足證被告是依上開縣政府所訂審查表及公函所載方式審查，
縱有不符建築法第七十條之規定，尚難認其主觀上有圖利建商及
故為登載不實之犯意。本件建物各棟間或有高低之落差，惟依建
築法第三十九條之規定，在不變更主要構造或位置，不增加高度
或面積，不變更建築物設備內容或位置者，得於竣工後，備竣工
平面圖、立面圖，一次報驗。本件該建築物因與他棟建物間因地
形關係雖有高低之落差，需辦理變更登記，惟該建物主要構造或
位置並未變更，高度或面積、設備內容或位置均未有增加或變更
，尚合於建築法第三十九條之規定，得於竣工後，備竣工圖、立
面圖一次報驗，此亦經證人陳大田證述在卷；其建築物之各棟間
之高低落差之事實，即建築設計圖之變更，既可以於竣工後備竣
工平面圖、立面圖向主管機關請求一次報驗，乃符合法律之規定
，雖建築師卓清杉於申請使用執照併請求變更設計時，疏未變更
該建物之正向立面圖，且被告亦疏未發覺而仍簽具准予發照，惟
犯罪事實既應依證據認定之，併基於無罪推定之原則，及參照前
揭本院有關圖利罪之判決意旨，於無從證明公務員有不法圖利之
犯意時，雖其行為稍有失當之處，尚不得遽令負圖利罪責。至公
訴人所指該建物二樓至三樓之樓梯與樓梯頂之高度僅一百七十公
分，且屋頂在設計圖上為八支直徑三英吋洩水管，改為六支直徑
二英吋洩水管等與設計圖不符之情事，被告則辯稱：審核使用執
照時，該建物樓梯還沒有貼大理石，故未注意到高度問題等語，
核與卓清杉（原判決誤載為李木鐸）於偵查中所供：「有關建築
技術規則第三十五條雖規定樓梯之高度不得小於一百九十公分，
但係指結構體未粉刷之情形，因被害人現已在樓梯面鋪設大理石
，原有樓梯粗坏面已難丈量，依一般施工經驗推斷，上緣粉刷約
二點五公分，下緣大理石打底約五公分，大理石厚度約二點五公
分，總計約十公分，而現場丈量樓梯淨高在一百七十公分左右，
故結構體完成時應有一百八十公分，再依台灣省建築管理規則第
三十一條規定，誤差可在百分之二以下未逾十公分之範圍，本件
樓梯高度誠然有瑕疵，應為施工上之誤差，且現場踏勘並非無法
忍受，又本案係在山坡地建築，且各戶係分照申請，亦即每戶可
獨立興建，是以每戶祇要照圖施工即可」等語之情節大致相符，
則有關樓梯高度及洩水管問題，既非屬主要結構或室內隔間或主
要設備而於審核建築使用執照時必須審核之事項，僅屬瑕疵擔保
之民事問題，自不得以之充作認定被告明知不合法仍予審查通過
，藉此圖利陳萬春、張英文、卓清杉、李木鐸等之論據。至於內
政部營建署八十九年三月三日八十九營署建字第六三四六四號函
，就原審法院所函詢「樓梯有否依圖樣施工」「樓梯高度僅為一
百七十公分」，是否可核發使用執照之問題，雖記載：應符合建
築法相關法令規定，始得核發使用執照等情，惟依前開說明，被
告係未發現樓梯之高度有問題，又未抽驗該項目，並非明知不合
規定而故予審核通過，並無犯罪故意，故尚難執此函為不利被告
之認定。此外，復查無其他證據足以證明被告確有公訴意旨所指
之犯行等論據，認不能證明被告犯罪，而維持第一審諭知被告無
罪之判決，駁回檢察官在第二審之上訴，已詳其論斷之理由。
所為論斷，均有卷存資料可資覆按，從形式上觀察，並無違背法
令之情形存在。查原判決係認定被告已發現建物基地為一斜坡，
建築物背面有落差，而通知陳萬春應修正立面圖，但建築師只修
正背向立面圖，而未同時修正正向立面圖，而被告審核時疏未發
現，故原判決第八頁第一行所載被告「疏未注意本件建物各棟間
有部分之高低落差」，或係筆誤，或係略載，惟於判決本旨不生
影響，尚難執此為合法之上訴理由。依偵字第一七九０六號卷第
二一六頁審核建造執照變更設計函稿，修改背向立面圖之建造執
照變更設計是建築師於八十二年十月六日申請使用執照時一併提
出申請，被告於同年月十二日上午九時核稿，故被告於偵查中所
稱修改後之正背向立面圖是建築師於「領取」使用執照（即八十
二年十月十二日）時才一併提出等語，其中「領取」顯係「申請
」之口誤，此並非不利被告之證據，原判決自不須說明不予採用
之理由，上訴意旨謂該供述為不利被告之證據，原判決不採又未
說明其理由，為違法云云，尚有誤會，亦非適法之上訴理由。又
原判決第九頁第五行「現場踏勘並非無法忍受」為建築師卓清杉
之證言（原判決誤載為李木鐸所述，見偵查卷第一四九頁、第一
五０頁），原判決已有記載，上訴意旨謂其依據為何，未見原判
決說明云云，亦非依據卷內資料執為指摘之合法上訴理由。至於
其他上訴理由，乃係就原判決已論列說明之事項，重為事實之爭
執，核與得為第三審上訴理由之違法情形不相適合，衡以前開說
明，本件上訴為違背法律上之程式，應予駁回。
據上論結，應依刑事訴訟法第三百九十五條前段，判決如主文。
中　　華　　民　　國　九十四　年　　三　　月　二十四　日
                      最高法院刑事第十庭
                          審判長法官  陳　正　庸
                                法官  賴　忠　星
                                法官  王　居　財
                                法官  林　開　任
                                法官  林　立　華
      本件正本證明與原本無異
                                      書  記  官
中　　華　　民　　國　九十四　年　　三　　月　 三十 　日
                                                      ｖ
